【裁判字號】    95,上訴,354
【裁判日期】    950530
【裁判案由】    違反毒品危害防制條例
【裁判全文】
臺灣高等法院臺南分院刑事判決         95年度上訴字第354號
上  訴  人
即  被  告  甲○○
                      送達代.
上列上訴人因違反毒品危害防制條例案件，不服臺灣臺南地方法
院94年度訴字第1651號中華民國95年2月21日第一審判決（起訴
案號：臺灣臺南地方法院檢察署94年度毒偵字第3130號），提起
上訴，暨檢察官聲請併案審理（併辦案號：臺灣臺南地方法院檢
察署95年度毒偵字第577、731、732號），本院判決如下：
    主  文
原判決撤銷。
甲○○連續施用第一級毒品，累犯，處有期徒刑壹年。
扣案之第一級毒品海洛因貳包（分別淨重零點壹零公克、零點零
參公克）沒收銷燬之，上開毒品外包裝袋貳個（分別為零點陸柒
公克、零點參肆公克）均沒收。
    事  實
一、甲○○曾於八十四年間，因違反肅清煙毒條例等案件，經法
    院判處有期徒刑三年八月確定，並於九十三年六月二十一日
    縮刑期滿執行完畢。猶不知悔改，於八十八年間，又因違反
    毒品危害防制條例之施用毒品案件，經原審法院以八十八年
    度毒聲字第三二四四號裁定送觀察、勒戒後，因認有繼續施
    用毒品傾向，而於八十九年二月二十五日，以八十九年度毒
    聲字第六三八號裁定令入戒治處所施以強制戒治，九十年二
    月二十八日交付保護管束期滿，並經臺灣臺南地方法院檢察
    署檢察官於九十年三月十三日，以九十年度戒毒偵字第一四
    五號為不起訴處分確定。詎甲○○仍未戒除毒癮，於前揭交
    付保護管束期滿強制戒治執行完畢釋放後五年內，復基於施
    用第一級毒品海洛因之概括犯意，自九十四年八月間某日起
    ，至九十五年二月二十三日十三時十六分許止，在臺南市○
    區○○街一八四巷十四號之住處內，以將第一級毒品海洛因
    摻水置於注射針筒後皮下注射之方式，連續施用第一級毒品
    海洛因多次。嗣於(1)九十四年十月三十日十三時十分許，甲
    ○○搭乘友人所騎駛之重機車行經臺南市○○街與永福路口
    時，因行跡可疑為警攔查，經警徵得甲○○同意而於同日十
    四時二分許採集其尿液送驗後，因發現有嗎啡陽性反應，而
    查獲上情。(2)九十四年十二月二十七日十七時五分許，在臺
    南市○○路三四０巷口，因行跡可疑，經警攔查時神色慌張
    ，即將含第一級毒品海洛因之注射針筒丟棄，經帶回查辦，
    徵其同意採尿送驗結果呈嗎啡陽性反應。(3)九十五年一月二
    十一日十一時三十分許，在臺南市○○路、嘉明路口為警查
    獲，並扣得毒品海洛因一包（淨重０．一０公克、空包裝０
    ．六七公克）經同意採尿送驗結果呈嗎啡陽性反應。(4)九十
    五年二月二十三日十三時十六分，在臺南市○○路一七一巷
    一號對面，因行跡可疑為警攔查，在其身上扣得第一級毒品
    海洛因一包（淨重０．０三公克、空包裝重０．三四公克）
    ，經採尿送驗結果呈嗎啡陽性反應。
二、案經臺南市警察局第二分局報請臺灣臺南地方法院檢察署檢
    察官偵查起訴。
    理  由
一、本件係經上訴人即被告甲○○於審理庭對犯罪事實為有罪陳
    述，經裁定以簡式審判程序加以審理，依據刑事訴訟法第二
    百七十三條之二、同法第一百五十九條第二項之規定，本件
    不適用傳聞法則有關限制證據能力之相關規定，合先敘明。
二、上揭事實業據上訴人即被告甲○○於本院審理時坦承不諱，
    並當庭為認罪之表示（詳本院九十五年五月十六日審判筆錄
    ），而被告經警採集之尿液檢體送驗結果，亦呈現鴉片類（
    可待因、嗎啡）陽性反應，此有(1)長榮大學毒物研究中心於
    九十四年十一月十七日出具之確認報告及臺南市警察局第二
    分局偵辦毒品危害防制條例案送驗尿液年籍對照表各一紙（
    詳南市警二刑偵字第09442022290號卷第十一至十二頁）、
    (2)長榮大學毒物研究中心於九十五年一月十六日出具之確認
    報告及臺南市警察局第六分局偵辦毒品危害防制條例案送驗
    尿液年籍對照表各一紙（詳九十五年度毒偵字第九六號卷第
    十九頁、南市警六刑偵字第09400001345號卷第九頁）(3)長
    榮大學毒物研究中心於九十五年二月九日出具之確認報告及
    臺南市警察局第六分局偵辦毒品危害防制條例案送驗尿液年
    籍對照表各一紙（詳九十本院卷第二三頁、南市警六刑偵字
    第0091號卷第九頁）、(4)長榮大學毒物研究中心於九十五年
    三月八日出具之確認報告及臺南市警察局第六分局偵辦毒品
    危害防制條例案送驗尿液年籍對照表各一紙（詳九十五年度
    毒偵字第五七七號卷第十九頁、南市警六刑偵字第095000
    0207號卷第八頁）在卷可稽。本院並參諸海洛因經注射入人
    體後，約百分之八十於二十四小時內自尿中排出，一般而言
    ，尿液中能否驗出嗎啡陽性反應與其投與量、投與途徑、採
    尿時間、個人體質及檢驗方法之靈敏度有關，國外曾有文獻
    報導注射六毫克之海洛因鹽酸鹽，其代謝物嗎啡之平均可檢
    出時限約為二十六小時；又目前常用的尿液安非他命或嗎啡
    篩檢方式包括酵素免疫分析法、薄層色層分析法和放射免疫
    分析法，在文獻報告中，確實有藥品或食物因交叉反應，可
    在尿液測試中產生偽陽性之安非他命或嗎啡反應，惟利用精
    密之儀器分析，將可排除偽陽性之可能，而得到正確答案，
    因此篩檢結果必須進一步確認。在目前最常用之確認方法為
    氣相層析質譜儀，此因乃在良好的操作條件下，以氣相層析
    質譜儀作藥物及其代謝產物定性及定量分析，幾乎不會有偽
    陽性反應產生，此有行政院衛生署藥物食品檢驗局八十一年
    九月八日（八一）藥檢壹字第八一一四八八五號函及行政院
    國軍退除役官兵輔導委員會臺北榮民總醫院八十三年四月七
    日（八三）北總內字第０三０五九號函分別述明斯旨可考。
    而被告尿液既經警於九十四年十月三十日十四時二分許採集
    ，並送往長榮大學毒物研究中心採酵素免疫分析法及氣相層
    析質譜儀法施以鑑驗，結果並呈現鴉片類（可待因、嗎啡）
    陽性反應，已如前述。又被告於九十四年十二月二十七日十
    七時五分許，為警查獲時扣得含第一級毒品海洛因之注射針
    筒一支；又於九十五年一月二十一日十一時三十分許，為警
    查獲時，扣得毒品海洛因一包（淨重０．一０公克、空包裝
    ０．六七公克）；又於九十五年二月二十三日十三時十六分
    ，為警查獲時，扣得第一級毒品海洛因一包（淨重０．０三
    公克、空包裝重０．三四公克），有法務部調查局九十五年
    二月二十三日調科壹字第20006061號（詳九十五年度毒偵字
    第四頁）、九十五年三月三十一日調科壹字第20006159號（
    詳本院卷第二七頁））、九十五年四月十八日調科壹字第20
    006177號（詳九十五年度毒偵卷第五七七號卷第二十頁）足
    供佐證，綜上所述，被告上揭自白核與事實相符無訛。又被
    告前因違反毒品危害防制條例之施用毒品案件，經原審法院
    以八十八年度毒聲字第三二四四號裁定送觀察、勒戒後，因
    認有繼續施用毒品傾向，再以八十九年度毒聲字第六三八號
    裁定令入戒治處所施以強制戒治，而於九十年二月二十八日
    交付保護管束期滿強制戒治執行完畢，並經臺灣臺南地方法
    院檢察署檢察官於九十年三月十三日，以九十年度戒毒偵字
    第一四五號為不起訴處分確定乙情，亦有臺灣臺南地方法院
    檢察署刑案資料查註紀錄表、受觀察勒戒人毒品及前科紀錄
    簡列表、全國施用毒品案件紀錄表、九十年度戒毒偵字第一
    四五號不起訴處分書影本、臺灣高等法院被告前案紀錄表各
    一份附卷足憑（詳偵卷第二至十一頁、本院卷第五至十一頁
    ）。綜上，本件事證明確，被告多次施用第一級毒品海洛因
    之犯行，堪以認定，應依法論科。
三、按檢察官就犯罪事實一部起訴者，其效力及於全部，刑事訴
    訟法第二百六十七條定有明文。本案被告於九十四年十月三
    十日為警查獲後仍繼續施用毒品，分別為警於九十四年十二
    月二十七日十七時五分許、九十五年一月二十一日十一時三
    十分許、九十五年二月二十三日十三時十六分，三次為警查
    獲，而其所為同屬施用第一級毒品，時間緊接，犯罪構成要
    件相同，顯均係基於概括之犯意反覆為之，有連續犯之裁判
    上一罪之關係，應為檢察官起訴效力所及，本院自得依法審
    判，併此敘明。
四、查海洛因屬毒品危害防制條例第二條第二項第一款所規定之
    第一級毒品，故核被告所為，係犯毒品危害防制條例第十條
    第一項之施用第一級毒品罪。被告非法持有第一級毒品海洛
    因之低度行為，已為其進而施用之高度行為所吸收，不另論
    罪。其先後多次施用第一級毒品之犯行，時間緊接，犯罪構
    成要件相同，顯均係基於概括之犯意反覆為之，為連續犯，
    應依刑法第五十六條之規定論以一罪，並依法加重其刑。被
    告有如事實欄所載執行完畢之前科紀錄，此有臺灣高等法院
    被告前案紀錄表可稽，其於有期徒刑執行完畢後五年之內，
    再犯本件有期徒刑以上之罪，為累犯，應依刑法第四十七條
    之規定加重其刑，並依刑法第七十條之規定，遞加重之。
五、原審以被告罪證明確，因予論罪科刑，固非無見，惟被告於
    九十四年十月三十日為警查獲後仍繼續施用毒品，分別為警
    於九十四年十二月二十七日十七時五分許、九十五年一月二
    十一日十一時三十分許、九十五年二月二十三日十三時十六
    分，次為警查獲，而其施用第一級毒品之犯行，時間緊接，
    犯罪構成要件相同，顯均係基於概括之犯意反覆為之，為連
    續犯，與檢察官起訴事實有判上一罪之關係，原判決不及審
    判，容有未洽。被告上訴意旨，因此請求併案審理，為有理
    由，自應由本院依法將原判決撤銷改判，以期適法。爰審酌
    被告之犯罪動機、目的、手段及曾因施用毒品案件，經觀察
    、勒戒及強制戒治程序後，仍再犯本件之罪，顯見其毫無悔
    意，戒癮之意志力甚為薄弱，惟念及其施用毒品之犯行，在
    本質上乃屬戕害身心健康之行為，其尚未有嚴重破壞社會秩
    序或侵害他人權益之情形，且能坦承犯行，犯罪後之態度良
    好及檢察官亦具體求刑等一切情狀，量處如主文第二項所示
    之刑。扣案之海洛因二包（分別淨重０．一０公克、０．０
    三公克），為第一級毒品；以及含有第一級毒品海洛因而無
    法析離之注射針筒一支，應依毒品危害防治條例第十八條第
    一項前段之規定，宣告沒收銷燬之。另扣案之前開毒品外包
    裝袋二個（分別為０．六七公克、０．三四公克）係被告所
    有供犯本件施用一級毒品罪所用之物，併依刑法第三十八條
    第一項第二款規定宣告沒收。
據上論斷，應依刑事訴訟法第三百六十九條第一項前段、第三百
六十四條、第二百九十九條第一項前段，毒品危害防制條例第十
條第一項、第十八條第一項前段，刑法第十一條前段、第五十六
條、第四十七條、第三十八條第一項第二款，判決如主文。
本案經檢察官蘇南桓到庭執行職務。
中    華    民    國  九十五  年    五    月    三十  日
                    刑事第二庭  審判長法  官  葉居正
                                      法  官  莊俊華
                                      法  官  李文福
以上正本證明與原本無異。
如不服本判決，應於收受本判決後十日內向本院提出上訴書狀。
其未敘述上訴理由者並得於提起上訴後十日內向本院補提理由書
狀（均須按他造當事人之人數附繕本）「切勿逕送上級法院」。
                                      書記官  李良倩
中    華    民    國  九十五  年    五    月    三十  日
附錄論罪科刑法條：
毒品危害防制條例第十條第一項
施用第一級毒品者，處六月以上五年以下有期徒刑。


司法院資訊處製作；財團法人民間司法改革基金會備份。
